【裁判字號】    91,重訴,1008
【裁判日期】    920307
【裁判案由】    清償借款
【裁判全文】
臺灣臺中地方法院民事判決  九十一年度重訴字第一○○八號
    原      告  合作金庫銀行股份有限公司
    法定代理人  乙○○
    訴訟代理人  丙○○
                甲○○
    被      告  丁○○
                戊○○
                己○○
右當事人間請求給付借款事件，本院判決如左：
    主      文
被告應連帶給付原告新台幣壹仟陸佰壹拾肆萬肆仟元，及其中(一)新台幣壹仟零肆拾陸
萬肆仟元，(二)新台幣伍佰陸拾捌萬元，自(一)民國九十年六月二十二日起，(二)民國九十
年七月十六日起，均至清償日止，按週年利率百分之八‧一九計算之利息，及自(一)民
國九十年七月二十三日起，(二)民國九十年八月十七日起，均至清償日止，其逾期在六
個月內者，按上開利率百分之十，逾期在六個月以上者，按上開利率百分之二十計算
之違約金。
訴訟費用由被告連帶負擔。
    事      實
甲、原告方面：
  一、聲明：如主文所示。
  二、陳述：
    (一)被告丁○○、戊○○、己○○之父母為蕭添進、蕭黃寬，緣蕭添進、蕭黃寬自
      民國（下同）八十四年九月二十七日起，填載三張借款申請書，向台中市第九
      信用合作社（自九十年九月十四日起由原告概括承受全部營業、資產及負債並
      繼續營業）借款，其中(1)八十四年九月二十七日之借款申請書，以蕭添進為借
      款人，蕭黃寬為連帶保證人，借款額度新台幣（下同）六百萬元，其後借得二
      筆借款，分別是一百萬元及二百萬元；(2)八十四年九月二十七日之借款申請書
      ，借款人蕭添進，連帶保證人蕭黃寬，借款額度六百萬元，其後並借得六百萬
      元；(3)八十四年九月二十七日之借款申請書，以蕭添進為借款人，蕭黃寬為連
      帶保證人，借款額度六百萬元，其後借得二百萬元。後於八十五年六月十四日
      因蕭添進跨社之故，乃申請將上開三筆變更借款人名義人為蕭黃寬，而以蕭添
      進為連帶保證人，並經原告（即台中市第九信用合作社）同意准其變更。其後
      於(4)八十六年五月二十九日，蕭添進與戊○○又填載借款申請書，以戊○○為
      借款人，蕭添進為連帶保證人，向原告借款，其借款額度六百萬元，後並借得
      六百萬元。其後於八十六年間，就上開借款，由蕭黃寬、戊○○、蕭添進分別
      簽發後述五張本票交給原告，即就上開(1)之借款，簽發二張本票，即為發票
      人蕭黃寬、蕭添進，發票日八十六年四月八日，到期日八十七年五月八日，面
      額一百萬元；發票人蕭黃寬、蕭添進，發票日八十六年六月二十三日，到期
      日八十七年七月二十三日，面額二百萬元；就上開(2)之借款，簽發一張本票，
      即發票人蕭黃寬、蕭添進，發票日八十六年十月二十七日，到期日八十七年
      十一月二十七日，面額六百萬元；就上開(3)之借款，簽發一張本票，即發票
      人蕭黃寬、蕭添進，發票日八十六年十月六日，到期日八十七年十一月六日，
      面額二百萬元；就上開(4)之借款，簽發一張本票，即發票人戊○○、蕭添進
      ，發票日八十六年五月二十九日，到期日八十七年六月二十九日，面額六百萬
      元。以上五張本票均約定利息依原告基本放款利率（百分之九）減碼百分之０
      ‧五計算按月付息，並機動調整之，而現之利率經減碼後均成為百分之八‧一
      九，逾期付息或到期未履行債務時，自逾期之日起六個月內加放款利率百分之
      十，逾期六個月以上者，加放款利率百分之二十計付違約金。
    (二)嗣蕭添進、蕭黃寬分別於八十六年十一月十七日、八十八年五月四日死亡，被
      告丁○○、戊○○、己○○均為繼承人（另有一繼承人蕭美伶已拋棄繼承），
      依法應繼承蕭添進及蕭黃寬之債務。
    (三)而就上開五筆債務，被告僅繳交部分本息，其詳為就一百萬元部分，僅繳息
      至九十年六月二十一日止，自翌日（六月二十二日）起未繳息，尚餘本金八十
      一萬六千元，及利息、違約金未還；就二百萬元部分，僅繳息至九十年六月
      二十一日止，自翌日（六月二十二日）起未繳息，尚餘本金一百八十七萬四千
      元，及利息、違約金未還；就六百萬元部分，僅繳息至九十年七月十五日止
      ，自翌日（七月十六日）起未繳息，尚餘本金五百六十八萬元，及利息、違約
      金未還；就二百萬元部分，僅繳息至九十年六月二十一日止，自翌日（六月
      二十二日）起未繳息，尚餘本金一百九十萬七千元，及利息、違約金未還；就
      六百萬元部分，僅繳息至九十年六月二十一日止，自翌日（六月二十二日）
      起未繳息，尚餘本金五百八十六萬七千元，及利息、違約金未還。
    (四)本件被告戊○○係上開借款之借款人，依消費借貸契約，就該筆借款應負清
      償之責，又被告丁○○、戊○○、己○○則係蕭黃寬（上開借款之借
      款人）及蕭添進（上開借款之連帶保證人）等二人之繼承人，依法
      應負繼承人責任，則依消費借貸、連帶保證及繼承關係，被告等人就上開債務
      應負連帶清償之責。
  三、證據：提出本票影本五件、戶籍謄本二件、借戶全部資料查詢單五件、本院家
      事法庭函影本二件、抵押權設定契約書影本四件、債務人名義變更申請書（含
      台中市第九信用合作社公文處用箋）影本一件、約定書影本三件、借款申請書
      影本四件、債務擔保責任切結書影本二件為證。
乙、被告均未於言詞辯論期日到場，亦未提出書狀作何聲明或陳述。
    理      由
一、本件被告均未於言詞辯論期日到場，核無民事訴訟法第三百八十六條各款所列情
    形，爰依原告之聲請，由其一造辯論而為判決。
二、本件原告主張被告丁○○、戊○○、己○○之父母為蕭添進、蕭黃寬，緣蕭添進
    、蕭黃寬自八十四年九月二十七日起，填載三張借款申請書，向台中市第九信用
    合作社（自九十年九月十四日起由原告概括承受全部營業、資產及負債並繼續營
    業）借款，其中(1)八十四年九月二十七日之借款申請書，以蕭添進為借款人，蕭
    黃寬為連帶保證人，借款額度六百萬元，其後借得二筆借款，分別是一百萬元及
    二百萬元；(2)八十四年九月二十七日之借款申請書，借款人蕭添進，連帶保證人
    蕭黃寬，借款額度六百萬元，其後並借得六百萬元；(3)八十四年九月二十七日之
    借款申請書，以蕭添進為借款人，蕭黃寬為連帶保證人，借款額度六百萬元，其
    後借得二百萬元。後於八十五年六月十四日因蕭添進跨社之故，乃申請將上開三
    筆變更借款人名義人為蕭黃寬，而以蕭添進為連帶保證人，並經原告（即台中市
    第九信用合作社）同意准其變更。其後於(4)八十六年五月二十九日，蕭添進與戊○○又填載借款申請書，以戊○○為借款人，蕭添進為連帶保證人，向原告借款
    ，其借款額度六百萬元，後並借得六百萬元。其後於八十六年間，就上開借款，
    由蕭黃寬、戊○○、蕭添進分別簽發後述五張本票交給原告，即就上開(1)之借款
    ，簽發二張本票，即為發票人蕭黃寬、蕭添進，發票日八十六年四月八日，到
    期日八十七年五月八日，面額一百萬元；發票人蕭黃寬、蕭添進，發票日八十
    六年六月二十三日，到期日八十七年七月二十三日，面額二百萬元；就上開(2)之
    借款，簽發一張本票，即發票人蕭黃寬、蕭添進，發票日八十六年十月二十七
    日，到期日八十七年十一月二十七日，面額六百萬元；就上開(3)之借款，簽發一
    張本票，即發票人蕭黃寬、蕭添進，發票日八十六年十月六日，到期日八十七
    年十一月六日，面額二百萬元；就上開(4)之借款，簽發一張本票，即發票人戊○○、蕭添進，發票日八十六年五月二十九日，到期日八十七年六月二十九日，
    面額六百萬元。以上五張本票均約定利息依原告基本放款利率（百分之九）減碼
    百分之０‧五計算按月付息，並機動調整之，而現之利率經減碼後均成為百分之
    八‧一九，逾期付息或到期未履行債務時，自逾期之日起六個月內加放款利率百
    分之十，逾期六個月以上者，加放款利率百分之二十計付違約金。嗣蕭添進、蕭
    黃寬分別於八十六年十一月十七日、八十八年五月四日死亡，被告丁○○、戊○○、己○○均為繼承人（另有一繼承人蕭美伶已拋棄繼承），依法應繼承蕭添進
    及蕭黃寬之債務。而就上開五筆債務，被告僅繳交部分本息，其詳為就一百萬
    元部分，僅繳息至九十年六月二十一日止，自翌日（六月二十二日）起未繳息，
    尚餘本金八十一萬六千元，及利息、違約金未還；就二百萬元部分，僅繳息至
    九十年六月二十一日止，自翌日（六月二十二日）起未繳息，尚餘本金一百八十
    七萬四千元，及利息、違約金未還；就六百萬元部分，僅繳息至九十年七月十
    五日止，自翌日（七月十六日）起未繳息，尚餘本金五百六十八萬元，及利息、
    違約金未還；就二百萬元部分，僅繳息至九十年六月二十一日止，自翌日（六
    月二十二日）起未繳息，尚餘本金一百九十萬七千元，及利息、違約金未還；就
    六百萬元部分，僅繳息至九十年六月二十一日止，自翌日（六月二十二日）起
    未繳息，尚餘本金五百八十六萬七千元，及利息、違約金未還等事實，業據原告
    提出本票影本五件、戶籍謄本二件、借戶全部資料查詢單五件、本院家事法庭函
    影本二件、抵押權設定契約書影本四件、債務人名義變更申請書（含臺中市第九
    信用合作社公文處用箋）影本一件、約定書影本三件、借款申請書影本四件、債
    務擔保責任切結書影本二件為證，核屬相符，且被告經合法通知，未於言詞辯論
    期日到庭，亦未提出書狀作何聲明或陳述，經本院調查結果，原告前揭所述，堪
    信為真實。
三、從而，本件原告依消費借貸（即被告戊○○對上開借款部分）、繼承及連帶保
    證之法律關係請求被告連帶給付原告一千六百一十四萬四千元，及其中(一)一千零
    四十六萬四千元，(二)五百六十八萬元，自(一)九十年六月二十二日起，(二)九十年七
    月十六日起，均至清償日止，按週年利率百分之八‧一九計算之利息，及自(一)九
    十年七月二十三日起，(二)九十年八月十七日起，均至清償日止，其逾期在六個月
    內者，按上開利率百分之十，逾期在六個月以上者，按上開利率百分之二十計算
    之違約金，為有理由，應予准許。
四、據上論結，本件原告之訴為有理由，依民事訴訟法第三百八十五條第一項前段、
    第七十八條、第八十五條第二項，判決如主文。
中      華      民      國    九十二    年      三      月      七      日
                                    臺灣臺中地方法院民事第三庭
~B法      官  李悌愷
右為正本係照原本作成
如對本判決上訴須於判決送達後廿日內向本院提出上訴狀
中      華      民      國    九十二    年      三      月      七      日
~B法院書記官  洪加芳


司法院資訊處製作；財團法人民間司法改革基金會備份。
